【裁判字號】    98,交聲,1978
【裁判日期】    980831
【裁判案由】    聲明異議
【裁判全文】
臺灣高雄地方法院交通事件裁定        98年度交聲字第1978號
原處分機關  高雄市政府交通局
異  議  人  甲○○
上列受處分人因聲明異議案件，對於高雄市政府交通局98年6 月
7 日所為之處分（原處分：高市交裁字第裁32-BO0000000號），
聲明異議，本院裁定如下：
    主  文
原處分撤銷。
甲○○不罰。
    理  由
一、原處分意旨略以：異議人即受處分人甲○○於民國（下同）
    98年4 月11日7 時45分，駕駛車號ZT-1566 號自用小客車，
    行經無號誌之高雄市○○○○○路口，未減速慢行，致肇事
    傷人之交通違規，遭舉發單位高雄市政府警察局交通警察大
    隊員警當場填製高市警交字第BO0000000 號舉發違反道路交
    通管理事件通知單舉發。嗣異議人不服舉發提出申訴，經原
    處分機關函請舉發單位調查結果，仍認異議人未依道路交通
    安全規則第93條第1 項第2 款行經無號誌之交岔路口未減速
    慢行致肇事傷人，而有違反道路交通管理處罰條例第61條第
    3 項「違反道路交通安全規則肇事致人受傷」之違規行為明
    確，而依道路交通管理處罰條例第61條第3 項規定開立裁決
    書裁處罰記違規點數3 點云云。
二、異議人則以：異議人於上揭時地，行經無號誌之高雄市○○
    ○○○路口，確有減速慢行，而無任何交通違規，但原處分
    機關竟為上開裁罰，顯有違誤，為此聲明異議，請求撤銷原
    處分等語。
三、按法院受理有關交通事件，準用刑事訴訟法之規定。犯罪事
    實應依證據認定之，無證據不得認定犯罪事實。不能證明被
    告犯罪或其行為不罰者，應諭知無罪之判決。道路交通管理
    處罰條例第89條前段、刑事訴訟法第154條第2項、第301條
    第1項分別定有明文。次按認定不利於被告之事實，須依積
    極證據，苟積極證據不足為不利於被告事實之認定時，即應
    為有利於被告之認定，更不必有何有利之證據。而認定犯罪
    事實所憑證據，雖不以直接證據為限，間接證據亦包括在內
    ，然無論直接或間接證據，其為訴訟上之證明，須於通常一
    般之人均不致有所懷疑，而得確信其為真實之程度者，始得
    據為有罪之認定，若其關於被告是否犯罪之證明未能達此程
    度，而有合理性懷疑之存在，致無從形成有罪之確信，根據
    「罪證有疑，利於被告」之證據法則，即不得遽為不利被告
    之認定（最高法院30年上字第816 號、76年臺上字第4986號
    判例意旨參照）。經查：
(一)異議人甲○○與第三人乙○○於上開時地發生交通事故之事
    實，為原處分機關及異議人所不爭執，並有道路交通事故現
    場圖、道路交通事故調查報告表、高雄市政府警察局交通大
    隊交通事故談話紀錄表、現場照片8 張可證（見本院卷第24
    頁至第33頁），固堪認為真實。
(二)惟按道路交通管理處罰條例第61條第3 項係以汽車駕駛人駕
    駛汽車「違反道路交通安全規則」因而肇事致人受傷為要件
    。查異議人「並無」未依道路交通安全規則第93條第1 項第
    2 款行經無號誌之交岔路口未減速慢行致肇事傷人之事實，
    業據證人乙○○於本院調查時結證：伊於上揭時地，自修明
    街騎車出來時未注意左右來車，看到異議人的車時已來不及
    煞車而撞上，有看到異議人在路口前即減速慢行，伊因趕著
    上班在該路口前加速，始會撞上異議人所駕之汽車，而發生
    事故等語明確（見本院卷第43頁）。且觀諸現場照片，證人
    乙○○所駕機車倒地之位置，正落在異議人所駕汽車之板金
    凹陷位置下，可見撞擊之時，異議人所駕車輛，幾乎已呈停
    止之狀態，由此可以推知，異議人應於上開路口前，即有減
    速慢行，始能於遭乙○○所駕機車撞擊其汽車時，可以立即
    停止其汽車之行進。是異議人上開辯詞，尚非虛妄。
(三)此外，復查無其他積極證據足以證明異議人有原處分機關所
    指之上開違規行為。原處分機關遽予裁罰，難謂允當，異議
    人提出本件異議，為有理由，應由本院將原處分撤銷，改諭
    知異議人不罰，以資適法。
四、據上論斷，應依道路交通案件處理辦法第20條前段，裁定如
    主文。
中    華    民    國    98    年    8     月    31    日
                  交通法庭      法  官  施盈志
以上正本證明與原本無異。
如不服本裁定應於送達後5日內向本院提出抗告狀。
中    華    民    國    98    年    8     月    31    日
                                書記官  林雅婷


司法院資訊處製作；財團法人民間司法改革基金會備份。
